臺灣高雄地方法院刑事判決　　　　　　　110年度訴字第586號
公　訴　人　臺灣高雄地方檢察署檢察官
被　　　告　簡俊瑋




　　　　　　張家羽





　　　　　　胡睿翔



上　一　人
選任辯護人　蔡佳渝律師（法扶律師）
上列被告因傷害等案件，經檢察官提起公訴（109年度偵字第555
3號、第6599號），因被告均於本院準備程序時就被訴事實為有
罪之陳述，經告知簡式審判程序之旨，並聽取被告、辯護人與公
訴人之意見後，合議庭裁定由受命法官依簡式審判程序獨任審理
，判決如下：
    主  文
庚○○共同犯恐嚇取財罪，處有期徒刑捌月。未扣案犯罪所得新
臺幣柒萬玖仟元沒收，於全部或一部不能沒收或不宜執行沒收時
，追徵其價額。又共同犯恐嚇取財罪，處有期徒刑玖月。應執行
有期徒刑壹年貳月。
丁○○共同犯恐嚇取財罪，累犯，處有期徒刑柒月。又共同犯恐
嚇取財罪，累犯，處有期徒刑捌月。應執行有期徒刑壹年。
丙○○共同犯恐嚇取財罪，處有期徒刑陸月，如易科罰金，以新
臺幣壹仟元折算壹日。緩刑貳年。
    事  實
一、庚○○與丁○○為夫妻，因庚○○需錢孔急，竟與丁○○共
    同意圖為自己不法之所有，基於恐嚇取財之犯意聯絡，謀議
    以丁○○佯裝單身女子，出面設局引誘男子交往並帶返家中
    或其他處所，待男子欲與丁○○發生性行為之際，再由庚○○及時出面主張配偶權遭侵害，輔以言詞或暴力威嚇使對方
    男子同意給付金錢以擺平糾紛等俗稱仙人跳之手法取得金錢
    花用。謀議既定，丁○○即於民國109年1月16日19時30分許
    ，以手機交友軟體認識甲○○，2人於同日20時30分許相約
    見面後，丁○○即將甲○○帶往高雄市○○區○○路00巷0
    弄0號處所，並以不詳方式通知庚○○在外等候，嗣甲○○
    受丁○○引誘欲與之發生性行為而脫去衣物之際，庚○○隨
    即入內，故作驚訝質問發生何事，並向甲○○恫稱：「是不
    是上我老婆」、「如果不處理就找兄弟來處理」、「不要有
    小動作」等語，復以手機拍攝甲○○之證件，以前述加惡害
    於身體、自由、名譽等之言語或舉動，致使甲○○心生畏懼
    ，同意以金錢和解，將提款卡及密碼交予庚○○，由庚○○
    持往高雄市鳳山區新富路之新富郵局分別提領新臺幣（下同
    ）60,000元及19,000元，得手後始將提款卡及證件等歸還甲○○並令其離去。嗣經甲○○報案，經警調閱相關監視畫面
    後查悉上情。
二、庚○○與丁○○食髓知味，又共同意圖為自己不法之所有，
    基於恐嚇取財之犯意聯絡，謀議再度以相同手法取得財物花
    用，由丁○○於同年月21日上午以手機交友軟體認識戊○○
    ，2人於同日10時許相約見面後，丁○○即將戊○○帶往高
    雄市○○區○○○街000號4樓401室住處（起訴書誤載為鳳
    山區國富路21巷2弄9號，應予更正），並以不詳方式通知庚○○在外等候，嗣戊○○受丁○○引誘欲與之發生性行為而
    躺在床上之際，庚○○隨即入內，故作驚訝質問發生何事後
    ，即徒手毆打戊○○頭部、踢踹其大腿，並恫嚇戊○○若敢
    亂來就讓其身敗名裂等語，復以手機拍攝戊○○之證件，以
    前述加惡害於身體、自由、名譽等之言語或舉動，致使戊○○心生畏懼，同意以金錢和解，而交出提款卡及密碼，但經
    丁○○持該提款卡前往提領後，發現帳戶內餘額僅9百餘元
    ，庚○○改以要求戊○○典當其機車變現，並向戊○○恫稱
    ：「如果不要，等我朋友過來，事情就不是這樣處理了」一
    語，戊○○乃同意典當機車。庚○○又以電話聯繫丙○○到
    場助陣，丙○○到場後雖不知庚○○、丁○○欲以前述仙人
    跳手法恐嚇得財之詳細犯罪計畫，但已明知戊○○並無義務
    給付任何財物予庚○○或丁○○，且戊○○已因遭庚○○毆
    打而心生畏懼，仍意圖為庚○○不法之所有，與庚○○、丁○○共同基於恐嚇取財之犯意聯絡，利用戊○○前已遭庚○○毆打及言詞威嚇而心生畏懼之既成條件，由丙○○徒手毆
    打戊○○巴掌數下後，丙○○先詢問庚○○「他身上都沒有
    信用卡或其他債權嗎」一語，丙○○與庚○○便將戊○○帶
    下樓，庚○○並指導戊○○至當鋪後應如何向店員陳述方不
    至露出馬腳，丙○○因另有要事先行離去，再由庚○○騎乘
    戊○○之機車，附載戊○○一同前往高雄市新興區民族二路
    上之長興當鋪，由戊○○以其機車典當30,000元，扣除利息
    及倉棧費後，實拿27,750元，戊○○將此現金全數交予庚○○，3人以此方式共同參與恐嚇戊○○使其心生畏懼交付本
    人財物之行為。詎庚○○取得上開款項後仍不滿足，又與丁○○、丙○○共同承前恐嚇取財之犯意聯絡，先將戊○○載
    返上址，並共同謀議以讓戊○○申辦手機再持往變賣之方式
    得款花用，戊○○因前已心生畏懼，乃不敢抗拒而同意以學
    生方案分期付款方式申辦IPhone手機1支，並提供其學籍、
    選課等資料予庚○○，丙○○便於同日15時30分許再度前往
    上址與庚○○、丁○○會合，4人以丁○○、丙○○各自騎
    乘1部機車，庚○○則騎乘機車附載戊○○之方式，一同前
    往高雄市前鎮區瑞隆路上之傑瑞通訊行，由戊○○完成申辦
    取得手機，並將手機交予丁○○後，庚○○始令其離去，後
    由庚○○將該手機另行變賣得款32,000元供己花用。嗣經戊○○報案，經警調閱相關監視畫面後始悉上情，並經警持本
    院核發之搜索票，扣得庚○○、丁○○之手機電磁紀錄各1
    份。
三、案經甲○○、戊○○分別訴由高雄市政府警察局鳳山分局、
    新興分局報告臺灣高雄地方檢察署檢察官偵查起訴。
    理  由
壹、程序方面
    本件被告庚○○、丁○○、丙○○所犯之罪均係死刑、無期
    徒刑、最輕本刑3年以上有期徒刑以外之罪，其等於準備程
    序中就被訴事實均為有罪之陳述，經法官告知簡式審判程序
    之旨，並聽取公訴人、被告及辯護人之意見後，本院認宜進
    行簡式審判程序，依刑事訴訟法第273條之1第1項規定，由
    合議庭裁定進行簡式審判程序。又本件之證據調查，依刑事
    訴訟法第273條之2規定，不受同法第159條第1項、第161條
    之2、第161條之3、第163條之1及第164條至第170條規定之
    限制，均合先敘明。
貳、實體方面
一、認定事實所憑證據及理由
㈠、上揭犯罪事實，業據被告3人於本院審理時坦承不諱（見本
    院卷第441、474頁），核與證人即告訴人甲○○、戊○○於
    警詢、偵訊〔見鳳山分局高市警鳳分偵字第10970645100號
    卷（下稱警一卷）第13至15頁、新興分局高市警新分偵字第
    00000000000號卷（下稱警二卷）第40至50頁、109年度偵字
    第5553號卷（下稱偵卷）第37至42頁〕之證述、證人即長興
    當鋪負責人陳谷城、店員陳志勇於警詢（見警二卷第74至76
    頁、第78至80頁）之證述相符，並有甲○○之帳戶交易明細
    、庚○○提款之監視畫面翻拍照片、甲○○與丁○○相約見
    面之對話紀錄翻拍照片、戊○○之機車當票、戊○○之選課
    畫面擷圖、道路監視器畫面翻拍照片、本院核發之搜索票、
    新興分局搜索扣押筆錄、扣押物品目錄表（見警一卷第35、
    39頁、第41至43頁、警二卷第82至86頁、第89頁、第99至10
    0頁、第102頁）在卷可稽，足徵被告3人上開任意性自白均
    與事實相符，堪以採信。另起訴書固僅載明「庚○○以拳頭
    毆打戊○○」等語，但庚○○於警詢時即已坦承除徒手毆打
    外，尚有踢踹戊○○之大腿，並恫稱「若敢亂來就讓你身敗
    名裂」（見警二卷第2、4頁），與戊○○警詢、偵訊證述相
    符（見警二卷第41至42頁、偵卷第39頁），復有戊○○之大
    同醫院診斷證明書記載其有頭部、臉部挫傷及左大腿挫傷等
    傷勢（見警二卷第69頁），當可採信，此部分應予補充。又
    庚○○變賣戊○○新申辦手機所得金額若干，庚○○於警詢
    時先供稱：變賣所得35,500元等語（見警二卷第4頁），於
    本院審理時則供稱：印象中只有賣到3萬2至3萬3左右等語（
    見本院卷第441頁），而卷內既無庚○○實際變賣所得之其
    他佐證，僅能從有利被告之認定，認庚○○變賣所得僅32,0
    00元。至戊○○典當機車之30,000元，雖於扣除利息及倉棧
    費後，僅實拿27,750元，業據庚○○、陳谷城分別於警詢陳
    述明確（見警二卷第3、79頁），然庚○○既係以前述恐嚇
    手法使戊○○同意以其機車典當，典當之數額即屬直接因犯
    罪而生之犯罪所得，不因有無預扣利息或其他費用而有異，
    是該預扣之利息及倉棧費，不應自犯罪所得中扣除，仍應認
    定庚○○此部分之犯罪所得為30,000元，事實欄二合計之犯
    罪所得為62,000元，併予敘明。
㈡、按刑法第346條恐嚇取財罪，乃指以加害生命、身體、自由
    、名譽、財產等惡害之事告知他人，或以強暴、脅迫等非法
    手段，使他人生畏懼或恐怖心，因而交付財物。但所施加之
    威嚇程度，依照社會通念或一般人的生活經驗，尚未達於壓
    抑被害人意思之自由至不能抗拒之程度，被害人交付財物與
    否尚有自由斟酌之餘地者。而惡害告知之方法，不以明示為
    限，以默示之方法亦可，故凡以言語、文字、舉動，甚而利
    用自己之地位、社會勢力、政治權力，或與其他事實相配合
    等，苟已使對方理解其意義之所在，足以使人心生畏懼而有
    不安全之感覺，即足當之，不以發生客觀上之危害為必要。
    是否構成上述惡害告知，除應依一般社會標準考量該言語、
    文字或舉動是否足致他人生畏怖之心外，並應審酌當時之客
    觀環境、對話之全部內容、行為人主觀上有無使人生畏怖心
    之目的、相對人有無因行為人之言行而生畏怖心等，為判斷
    標準，不以為惡害告知時之語氣或口氣是否使用威脅之口吻
    、大聲咆哮等為唯一判斷依據。查庚○○就事實欄一所載犯
    行，雖未對甲○○施加強暴、脅迫，但丁○○已佯裝為單身
    女子，庚○○更於甲○○脫去衣物之際突然衝入屋內，向甲○○恫稱：「是不是上我老婆」、「如果不處理就找兄弟來
    處理」、「不要有小動作」等語，復以手機拍攝甲○○之證
    件，此等言語、舉動配合現場情境，已足使甲○○產生如不
    用錢解決此事，其身體、自由或名譽恐將受害之畏怖心，客
    觀上當足以令處於相同情境之一般人心生畏懼而有不安全之
    感覺，影響意思決定自由，甲○○於斟酌利害後同意以金錢
    和解，並交出提款卡及密碼，使庚○○順利得財，即與恐嚇
    取財罪之要件相符。而事實欄二部分，庚○○及丙○○雖分
    別對戊○○施加如事實欄二所載之強暴行為及惡害告知，但
    該行為之威嚇程度，客觀上顯未達足以壓抑戊○○意思自由
    至不能抗拒之程度，戊○○僅因遭受前述威嚇心生畏懼，於
    斟酌利害後同意以金錢和解，並配合典當機車、申辦手機，
    被告3人所為僅屬恐嚇取財之行為，檢察官亦同此意見，自
    應論以恐嚇取財罪。
㈢、按共同實行犯罪行為之人，在意思聯絡範圍以內，各自分擔
    犯罪行為之一部，相互利用他人之行為，以達其犯罪之目的
    者，即應對於全部所發生之結果，共同負責，不問犯罪動機
    起於何人，亦不必每一階段犯行，均經參與。又關於犯意聯
    絡，不限於事前有所協議，其於行為當時，基於相互之認識
    ，以共同犯罪之意思參與者，亦無礙於共同正犯之成立。且
    數共同正犯之間，原不以直接發生犯意聯絡者為限，即有間
    接之聯絡者，亦包括在內。亦即已參與分擔犯罪構成要件行
    為之共同正犯，既已共同實行犯罪行為，則該行為人，無論
    係先參與謀議，再共同實行犯罪，或於行為當時，基於相互
    之認識，以共同犯罪之意思參與，均成立共同正犯。而共同
    正犯之意思聯絡，並不以所有參與之正犯均清楚知悉各項犯
    罪計畫之細節，或對於整體犯罪計畫已有具體縝密之規劃、
    分工為必要，凡基於達成特定犯罪目的，而共同分擔犯罪構
    成要件之行為，縱使共犯間對於犯罪計畫、過程或細節，甚
    至犯罪之原因等在認知有所出入，只要該出入未達於在社會
    通念或經驗法則上，已屬難以預見之程度者，即不影響意思
    聯絡之認定，仍應就意思聯絡所及之範圍共同負責。又刑法
    之相續共同正犯，基於凡屬共同正犯，對於共同意思範圍內
    之行為均應負責之原則，共同犯罪之意思不以在實行犯罪行
    為前成立者為限，若了解最初行為者之意思，於其實行犯罪
    之中途發生共同之意思而參與實行者，亦足成立。故對於發
    生共同犯意以前其他共同正犯所為之行為，苟有就既成之條
    件加以利用而繼續共同實行犯罪之意思，則該行為即在共同
    意思範圍以內，應共同負責。查庚○○及丁○○就事實欄一
    、二所載仙人跳之犯罪計畫均知悉甚詳，業據丁○○於警詢
    、本院（見警二卷第18頁、本院卷第441、474頁）及庚○○
    於本院（見本院卷第441、474頁）供述綦詳，固無疑問。而
    丙○○於本院雖供稱：我不知道庚○○和丁○○在仙人跳，
    我只以為是丁○○被強姦等語（見本院卷第113至114頁、第
    474頁），與庚○○所供相符（見本院卷第474頁），但丙○○於本院亦供稱：我第1次到達現場並打完戊○○巴掌後，
    我有問庚○○「他身上都沒有信用卡或其他債權嗎」這句話
    ，我的意思就是要戊○○拿錢出來，庚○○也有告訴我我到
    場前他已經揍過戊○○，戊○○的表情看起來就是很害怕的
    樣子，我當時雖然不知道庚○○和丁○○在仙人跳，但我也
    知道庚○○很缺錢，及戊○○並無義務給付庚○○或丁○○
    款項，我只是為了幫庚○○向戊○○敲一筆錢，才用上述方
    式要求戊○○把錢交出來等語（見本院卷第114、116、474
    頁）。可見縱令丙○○並不知悉庚○○與丁○○之仙人跳犯
    罪計畫，但丙○○既已清楚知悉戊○○並無義務給付庚○○
    或丁○○款項，仍為幫庚○○向戊○○敲一筆錢，而為上述
    行為分擔，最終使庚○○順利得財，綜觀整體犯罪經過，丙○○顯可預見庚○○與丁○○係以仙人跳之犯罪手法恐嚇得
    財，並無在社會通念或經驗法則上難以預見之情事，丙○○
    仍應就恐嚇取財之整體犯行共同負責，不因其不知恐嚇取財
    之原因或完整犯罪計畫而有異。且丙○○雖未參與其到場前
    庚○○恐嚇戊○○部分之犯行，但其到場後既已知悉庚○○
    已毆打過戊○○，仍與庚○○共同要求戊○○典當機車及申
    辦手機，顯有利用戊○○已受強暴而心生畏懼之既成條件，
    以繼續共同實行犯罪之意思，參與後續恐嚇取財犯行，自應
    與庚○○、丁○○就先前恐嚇取財犯行共同負責，均應論以
    恐嚇取財之共同正犯，公訴意旨對丙○○應負責任範圍之認
    定尚有誤會，應予更正。
㈣、刑法第302條第1項之私行拘禁或以其他非法方法剝奪人之行
    動自由罪，其中所稱之拘禁，係指以拘束身體之方法，將被
    害人幽禁於一定處所，繼續較久之時間，使其不能自由離去
    而言，而所謂「其他非法方法」，係指除私行拘禁以外之其
    他各種非法剝奪他人行動自由之方法而言，不以強暴、脅迫
    為限，凡主觀上基於剝奪他人行動自由之犯意，而所施用之
    不法手段，在客觀上足以壓抑被害人之意思及行動自由者。
    查戊○○固於警詢時證稱：他們在租屋處囚禁並恐嚇、毆打
    我的時間大約1個多小時等語（見警二卷第47頁），然於偵
    訊時，針對檢察官訊問是否有打算反抗或逃走乙節，則答稱
    ：我從來沒遇過這種事，庚○○又有刺青，我也怕他身上還
    有刀或槍，可能是幫派的人，且庚○○除了打我外，還把我
    的證件都倒出來，所以他知道我家的資訊，我也怕他恐嚇或
    傷害我家人，所以我都不敢反抗等語（見偵卷第39、42頁）
    ，則庚○○除基於恐嚇取財之意思，對戊○○施加強暴及惡
    害告知外，似未另以私行拘禁或其他足以壓抑戊○○行動自
    由之非法手段，將戊○○之行動自由置於其等支配之下，阻
    止戊○○離去達一定之時間，究竟戊○○係因庚○○或丙○○另有言詞或舉止阻止戊○○任意離去，因而壓抑其行動自
    由使之不敢反抗；抑或戊○○受上開恐嚇行為後，出於自身
    之擔心害怕而不敢任意離去？已有未明。且本院既認定庚○○、丙○○僅以前述短暫之毆打或言語恐嚇戊○○，並未導
    致戊○○受有嚴重傷勢，庚○○復均係以獨自騎乘機車搭載
    戊○○之方式前往當鋪及通訊行，卷內證據無法證明丙○○
    或丁○○有以人數優勢或在旁緊密看守等方式，防免戊○○
    中途逃離，其等所為行為客觀上亦難認已達足以剝奪戊○○
    行動自由之程度，公訴檢察官同此意見（見本院卷第441頁
    ）。卷內既乏確實的積極證據得以證明被告3人有共同基於
    剝奪行動自由之犯意聯絡，為客觀上足以壓抑戊○○意思及
    行動自由之行為，即難以剝奪行動自由罪責相繩。
㈤、從而，本案事證明確，被告3人各該次犯行均堪認定，俱應
    依法論科。
二、論罪科刑
㈠、核被告庚○○、丁○○就事實欄一、二所為，均係犯刑法第
    346條第1項恐嚇取財罪；被告丙○○就事實欄二所為，同係
    犯刑法第346條第1項恐嚇取財罪。被告庚○○、丙○○就事
    實欄二所載毆打戊○○之強暴行為，使之行交出提款卡、典
    當機車、提供學籍資料、選課證明並申辦手機等無義務之事
    ，均屬恐嚇之部分行為；於恐嚇之施強暴過程中，造成戊○○受有頭部、臉部挫傷及左大腿挫傷等傷勢，亦屬施強暴之
    當然結果，均不另論強制罪與傷害罪，起訴意旨認傷害行為
    為強暴行為所吸收，應另論以強制罪嫌，並與恐嚇取財罪嫌
    想像競合等語，尚有誤會，業經公訴檢察官當庭更正，認起
    訴書所載強制行為均已包含於恐嚇取財行為中（見本院卷第
    441頁），當毋庸再論以強制罪。而庚○○就事實欄一所載2
    次提領款項之行為；庚○○、丙○○就事實欄二所載毆打、
    言語威嚇及要求戊○○先後交出提款卡、典當機車及申辦手
    機等數個舉動，均係為達成同一目的所為，數舉動間具時、
    空上之緊密關聯，並均侵害同一法益，依一般社會通念，難
    以強行分開，應評價為數個舉動之接續施行，分別合為包括
    一行為之接續犯予以評價為當。被告庚○○、丁○○就事實
    欄一之犯行，有犯意聯絡與行為分擔，均應論以共同正犯。
    被告庚○○、丁○○、丙○○就事實欄二之犯行，亦有犯意
    聯絡與行為分擔，同均應論以共同正犯。
㈡、按司法院釋字第775號解釋，認刑法第47條第1項規定累犯加
    重本刑部分，雖不生違反憲法一行為不二罰原則之問題，然
    如不分情節，一律加重最低本刑，致生行為人所受之刑罰超
    過其所應負擔罪責之個案，仍因不符憲法罪刑相當原則，牴
    觸憲法第23條比例原則。於刑法第47條第1項修正前，法院
    就個案應依解釋意旨裁量是否加重最低本刑，以避免發生罪
    刑不相當之情形。查被告丁○○前因竊盜案件，經臺灣臺南
    地方法院以108年度簡字第1393號判決處有期徒刑3月確定，
    109年1月2日易科罰金執行完畢，有其前科表可證，其受徒
    刑執行完畢後，5年內故意再犯事實欄所載各該有期徒刑以
    上之罪，均為累犯。審酌其前案之罪質固與本案有異，但既
    均屬財產犯罪，已可見丁○○缺乏對他人財產權益之尊重。
    況丁○○另曾於108年11月間，與被告庚○○另共同犯恐嚇
    取財罪，經本院以109年度審易字第586號判處罪刑確定（丁○○部分預計於111年5月間執行完畢），同有其前科紀錄可
    參，犯罪手法更與本案如出一轍，該案刑罰雖未及於本案行
    為前執行完畢，但顯見丁○○一再以相同手法恐嚇得財，未
    因遭前揭刑罰執行完畢而有收斂，具有特別之惡性，對刑罰
    之反應力亦屬薄弱，應依刑法第47條第1項規定，均加重其
    刑。
㈢、爰審酌被告庚○○貪圖一己私利，主導規劃事實欄一、二所
    載仙人跳之犯罪計畫，被告丁○○清楚知悉此犯罪計畫、被
    告丙○○則可預見事實欄二之犯罪手法，卻仍分別基於恐嚇
    取財之犯意聯絡，為事實欄一、二所載犯行分擔，侵害甲○○、戊○○之意思決定自由，並分別得款79,000元與62,000
    元，更造成戊○○於遭受強暴過程中受有傷勢，並因此背負
    機車典當及申辦手機債務之結果，所生損害非輕，犯罪動機
    、目的與所用手段更非可取。且3人各自分擔之行為雖均對
    於犯罪目的之實現有重要貢獻，然庚○○居於主謀地位，並
    親自參與犯罪之實施，更獲取全部犯罪所得，主觀惡性及參
    與程度最高，罪責重於丁○○及丙○○；丙○○則非主導犯
    罪之進行，僅扮演與庚○○協力對戊○○施加心理壓力之角
    色，更未獲取任何犯罪所得，就犯罪之參與程度較低，主觀
    惡性應輕於庚○○及丁○○，事實欄二之罪責為3人中最輕
    。又庚○○有詐欺、恐嚇取財等前科（均不構成累犯）；丁○○除上開構成累犯之前科外（累犯部分不重複評價），亦
    有竊盜及恐嚇取財前科；丙○○則有加工自殺及妨害性自主
    前科（均不構成累犯），有其等前科紀錄在卷，素行均非甚
    佳。惟念及被告3人終能於本院審理期間均坦承犯行，已見
    悔意，丙○○更已實際賠償戊○○90,000元，有本院和解筆
    錄在卷（見本院卷第128頁正背面）；庚○○、丁○○亦均
    分別與甲○○、戊○○達成和解，有本院調解筆錄可按（見
    本院卷第387至388頁、第509至510頁），堪認均已盡力彌補
    告訴人之損失，將來如依期履行，即可填補告訴人所受損失
    ，暨庚○○為專科畢業，入監前從事手機維修買賣、月收入
    約5萬餘元、無父母或未成年子女需扶養；丁○○為高中肄
    業，入監前擔任紋身師、月收入約7萬元、無父母或未成年
    子女需扶養；丙○○為高中肄業，現為職業駕駛、月收入約
    5萬元、需扶養祖父母（見本院卷第475頁）等一切情狀，分
    別量處如主文第1至3項所示之刑，並就丙○○部分諭知易科
    罰金之折算標準。
㈣、法官於定應執行刑時，除應符合外部性及內部性界限外，亦
    應注意刑法定應執行刑之刑事政策採限制加重原則，由法官
    綜合斟酌行為人犯罪行為之不法與罪責程度（如各罪之行為
    方式、危害情況、侵害之法益等）、各罪彼此間之整體關係
    （如數罪之犯罪時間、空間、各行為所侵害法益之專屬性或
    同一性、數罪對法益侵害之加重效應等）、數罪所反應行為
    人人格特性與傾向、回復社會秩序需求之高低、對行為人施
    以矯正之必要性與效益等，妥適裁量最終具體應實現之刑罰
    ，始符罪責相當之要求，兼顧充分評價與不過度評價之意旨
    。查被告庚○○、丁○○分別為事實欄一、二所載犯行之時
    間雖尚稱接近，所犯之罪質亦相同，但被害人並不相同，更
    造成甲○○、戊○○受有財產損害，戊○○身心亦受有損害
    （見警二卷第70至73頁），對法益造成之危害已非輕微。庚○○、丁○○更於本案發生前，即曾以相近手法向他人恐嚇
    得財，經本院以109年度審易字第586號分別判處罪刑確定在
    案，其2人於短時間內密集以相近手法犯罪，顯見有以此等
    手法獲取金錢花用之高度傾向，法敵對意識偏高，有較高度
    之矯正必要性，爰考量其2人整體不法與罪責程度，暨併合
    處罰時其責任重複非難之程度、矯正效益等，分別定應執行
    如主文第1、2項所示之刑。
㈤、按刑法第74條第1項第2款所稱5年以內未曾因故意犯罪受有
    期徒刑以上刑之宣告，應以後案宣示判決之時，而非以後案
    犯罪之時，為其認定之基準。查被告丙○○前雖曾因加工自
    殺及妨害性自主案件，分別經臺灣高等法院臺中分院以98年
    度上訴字第41號判決處有期徒刑5年、最高法院98年度台上
    字第5303號駁回上訴後確定；彰化地院97年度訴字第1477號
    判決定應執行有期徒刑2年、臺灣高等法院臺中分院97年度
    上訴字第1916號駁回上訴確定，接續執行後於103年9月9日
    縮刑期滿執行完畢，於5年以內未曾因故意犯罪受有期徒刑
    以上刑之宣告，有被告上揭前案紀錄表1份附卷可稽，合於
    緩刑之要件。審酌其於本案之參與程度及惡性較輕微，並未
    造成巨大或難以回復之損害，於本案審理期間已坦承犯行，
    更已支付90,000元之賠償金予戊○○，獲得戊○○之原諒，
    同意給予緩刑宣告（見本院卷第117頁），堪認丙○○確已
    對其自身行為有所悔悟，盡力彌補對戊○○所造成之損失，
    諒以經此偵、審程序及罪刑宣告之教訓後，當知戒慎警惕而
    無再犯之虞，本院認為丙○○所受本案有期徒刑之宣告以暫
    不執行為適當，爰依刑法第74條第1項第2款規定，併予宣告
    緩刑2年，以勵自新，並觀後效。又丙○○於緩刑期內不得
    有刑法第75條、第75條之1所列情事，併此指明。
三、沒收
㈠、犯罪所得已實際合法發還被害人者，不予宣告沒收或追徵，
    刑法第38條之1第5項固有明文，倘若行為人雖與被害人達成
    民事賠償和解，惟實際上並未將民事賠償和解金額給付被害
    人，法院對於未給付之和解金額等未實際賠償之犯罪所得，
    自仍應諭知沒收或追徵。查事實欄一之犯行，實際犯罪所得
    79,000元均由庚○○實際取得花用，業據被告庚○○、丁○○供承明確（見本院卷第441頁），應認丁○○並未實際取
    得犯罪所得，而庚○○、丁○○固與甲○○達成分期賠償10
    0,000元之和解協議，惟係自111年7月起履行，有上開調解
    筆錄在卷，其2人於本案判決前均尚未給付（見本院卷第441
    頁），即難認此部分之犯罪所得已實際合法發還甲○○，仍
    應於被告庚○○所犯事實欄一主文項下宣告沒收，及於全部
    或一部不能沒收或不宜執行沒收時，追徵其價額。倘庚○○
    於本院宣判後履行全部或一部調解內容，乃事涉檢察官執行
    時是否扣抵犯罪所得，無礙本院所為沒收犯罪所得之宣告，
    附此敘明。
㈡、按犯罪所得之沒收或追徵其價額，係法院剝奪犯罪行為人之
    不法所得，將之收歸國有之裁判。目的係著重於澈底剝奪犯
    罪行為人之實際犯罪所得，使其不能坐享犯罪之成果，藉以
    杜絕犯罪誘因，而遏阻犯罪。惟基於被害人發還優先原則，
    於個案已實際合法發還被害人時，則不予宣告沒收或追徵，
    刑法第38條之1第5項定有明文。參酌其立法說明：為優先保
    障被害人因犯罪所生之求償權，參考德國刑法第73條第1項
    ，增訂第5項，限於個案已實際發還時，始無庸沒收，至是
    否有潛在被害人則非所問；若判決確定後有被害人主張發還
    時，則可依刑事訴訟法相關規定請求之等語，即宣示「被害
    人保護」優先於「澈底剝奪犯罪不法所得」。刑法沒收犯罪
    所得，本質上是一種準不當得利的衡平措施，藉由沒收犯罪
    所得以回復犯罪發生前之合法財產秩序狀態。因刑事不法行
    為而取得被害人財產，該財產一旦回歸被害人，就已充分達
    到排除不法利得，並重新回復到合法財產秩序的立法目的。
    共同正犯中一人或數人事後與被害人達成和解，並全部賠付
    ，而求償或沒收擇一實現，同樣可滿足「排除犯罪不法利得
    」之規範目的，如已優先保障被害人之求償權且已實際取得
    ，就等同「合法發還被害人」之情形，不應再對未參與和解
    賠付之其他共同正犯宣告沒收或追徵。否則，一概宣告沒收
    ，日後判決確定後，檢察官為沒收之執行時，因被害人已完
    全受償，不得再依刑事訴訟法相關規定，請求發還檢察官執
    行追徵之上開所得，國家反而因行為人不法犯罪，坐享犯罪
    所得；或共同正犯中已賠償之人基於民事內部關係，向未賠
    償之人請求，對後者形同雙重剝奪（最高法院109年度台上
    字第2319號、第1133號、108年度台上字第821號等判決意旨
    參照）。查事實欄二犯行之實際犯罪所得62,000元同由庚○○實際取得花用，丁○○與丙○○均未分到贓款，亦據被告
    3人分別供述明確（見警二卷第4、9、31頁、本院卷第116、
    441頁），而丙○○雖未實際分受犯罪所得，但其已於110年
    12月16日當庭給付90,000元賠償金予戊○○，同有上揭和解
    筆錄可憑，丙○○實際賠償予戊○○之金額，既已高於庚○○實際取得之犯罪所得62,000元，犯罪所得即已全部實際合
    法發還戊○○，回復犯罪發生前之合法財產秩序狀態，依上
    開判決意旨，雖庚○○與戊○○達成之和解條件，係於111
    年12月30日前賠償100,000元，於本案判決前亦尚未給付而
    仍保有犯罪所得，但被害人保護既優先於澈底剝奪犯罪不法
    所得，即不應再對庚○○此部分犯罪所得諭知沒收或追徵，
    惟仍不影響庚○○、丁○○應依上開和解條件賠償予戊○○
    之效力，併予敘明。
㈢、扣案之庚○○、丁○○手機電磁紀錄各1份，無證據證明與
    其2人本案犯行有關，不予宣告沒收。
據上論斷，應依刑事訴訟法第273條之1第1項、第299條第1項前
段，判決如主文。
本案經檢察官己○○提起公訴、檢察官乙○到庭執行職務。
中    華    民    國   111    年     2    月    25    日
                  刑事第三庭    法  官  王聖源
以上正本證明與原本無異。
如不服本判決應於收受送達後20日內向本院提出上訴書狀，並應
敘述具體理由；如未敘述上訴理由者，應於上訴期間屆滿後20日
內向本院補提理由書（均須按他造當事人之人數附繕本）「切勿
逕送上級法院」。
因疫情而遲誤不變期間，得向法院聲請回復原狀。
中    華    民    國   111    年    2     月    25    日
                               書記官   林慧君
附錄本案論罪科刑法條：
刑法第346條第1項：意圖為自己或第三人不法之所有，以恐嚇使
人將本人或第三人之物交付者，處六月以上五年以下有期徒刑，
得併科三萬元以下罰金。